【裁判字號】    99,上訴,1955
【裁判日期】    991203
【裁判案由】    毒品危害防制條例
【裁判全文】
臺灣高等法院高雄分院刑事判決        99年度上訴字第1955號
上  訴  人
即  被  告  洪玉鈴
上列上訴人因毒品危害防制條例案件，不服臺灣高雄地方法院99
年度審訴字第3063號中華民國99年10月12日第一審判決（起訴案
號：臺灣高雄地方法院檢察署99年度毒偵字第4558號），提起上
訴，本院判決如下：
     主  文
上訴駁回。
     理  由
一、按不服地方法院之第一審判決而上訴者，須提出上訴書狀，
    並應敘述具體理由，上訴書狀未敘述上訴理由者，應於上訴
    期間屆滿後20日內補提理由書於原審法院。逾期未補提者，
    原審法院應定期間先命補正。但上訴書狀已敘述理由，惟所
    敘述者非屬具體理由，則屬不符上訴之法定程式，由第二審
    法院以其上訴不合法律上程式，判決駁回，不生定期命補正
    之問題，刑事訴訟法第350 條第1 項、第361 條、第362 條
    、第367 條定有明文。
二、次按，上開所稱「上訴書狀應敘述具體理由」，係指須就不
    服之判決為具體之指摘而言，如僅泛稱原判決認事用法不當
    或採證違法、判決不公等，均非具體理由（法院辦理刑事訴
    訟案件應行注意事項第162 點參照）；復按所謂具體理由，
    必係依據卷內既有訴訟資料或提出新事證，指摘或表明第一
    審判決有何採證認事、用法或量刑等足以影響判決本旨之不
    當或違法，而構成應予撤銷之具體事由，始克當之（例如：
    依憑證據法則具體指出所採證據何以不具證據能力，或依憑
    卷證資料，明確指出所為證據證明力之判斷如何違背經驗、
    論理法則）；倘僅泛言原判決認定事實錯誤、違背法令、量
    刑失之過重或輕縱，而未依上揭意旨指出具體事由，或形式
    上雖已指出具體事由，然該事由縱使屬實，亦不足以認為原
    判決有何不當或違法者（例如：對不具有調查必要性之證據
    ，法院未依聲請調查亦未說明理由，或援用證據不當，但除
    去該證據仍應為同一事實之認定），皆難謂係具體理由，俾
    與第二審上訴制度旨在請求第二審法院撤銷、變更第一審不
    當或違法之判決，以實現個案救濟之立法目的相契合，並節
    制濫行上訴」（最高法院97年度台上字第892 號判決意旨參
    照）。是如上訴理由書狀並未依據卷內訴訟資料，具體指摘
    原判決認事用法有何違法或不當之情形，即屬上訴未敘述具
    體理由。
三、另按刑之酌減、量定及定執行刑等，為法院依實體法或程序
    法等相關規定，得依職權審酌、自由裁量之事項，不得任意
    指摘，必須具體表明原審判決所為自由裁量之行使，未合乎
    法律之目的，違背內部性界限，而屬權利濫用之違法，或違
    反比例原則、平等原則、公平正義等法則，始足當之，否則
    非屬具體理由，可逕由程序上予以駁回（最高法院71年3 月
    2 日71年度第3 次刑事庭會議決議三之意旨參照）。
四、本件上訴人即被告洪玉鈴因犯施用第一級、第二級毒品罪，
    經原審分別判處有期徒刑八月、四月，合併定應執行有期徒
    刑十月。而被告於上訴期間之99年10月26日向原審法院提起
    上訴，嗣分別於同年月28日、同年11月15日補提出上訴理由
    狀，上訴理由略以：上訴人因罹有精神憂鬱之症，前因公共
    危險罪執行期滿出獄，面對家庭經濟及失業之困擾，病發不
    慎施用毒品，而今徹底戒癮，面對法律裁定，內心不捨家中
    兩小孩再度分離之痛，且本次施用毒品，距前次施用毒品執
    行完畢至少四年以上，案發後即自行戒絕毒品，另上訴人家
    境清寒貧困，年邁父親罹精神病多年，且有暴力傾向，案發
    前二日對上訴人施以暴力，並發生爭執，上訴人心情受極大
    打擊，迷失理智，再受毒品誘惑，上訴人願受法律懲處，惟
    盼能再予改過機會，從輕量刑云云。
五、經查，原審判決就量刑及定應執行刑部分，已就「被告經觀
    察、勒戒及刑之執行後，仍不知悔改，不思戒絕其毒癮而再
    次違犯本件施用毒品罪，顯然缺乏戒絕毒品之決心，有再入
    監矯治之必要，惟念其於犯罪後坦承犯行及所犯為自戕行為
    等一切情狀」（見原判決書理由欄第四項所載），詳加斟酌
    考量，尤其已就被告坦承犯行，犯後態度尚佳及所犯為自戕
    行為等有利被告之事項，特為審酌，並引為對被告量刑與定
    應執行刑之依據，本院審酌被告先前因施用毒品案件，經原
    審法院裁定送觀察、勒戒後，又於94年間因施用毒品案件，
    經原審法院判決判處應執行有期徒刑2 月確定，於94年12月
    28日易科罰金執行完畢，有臺灣高雄地方法院檢察署刑案資
    料查註紀錄表、全國施用毒品案件紀錄表及臺灣高等法院被
    告前案紀錄表各1 份在卷可參，仍未戒絕，意志力確屬薄弱
    ，惟犯後坦承犯行，尚有悔改之心，認原審就本件之量刑及
    定其應執行刑，合乎法律之目的，未違背內部性界限，無權
    利濫用之違法及違反比例原則、平等原則、公平正義等法則
    。被告上訴泛稱其罹有精神憂鬱之症，家境清寒貧困，年邁
    父親罹精神病多年，且有暴力傾向，不捨家中兩小孩再度分
    離之痛，願受法律懲處，惟盼能再予改過機會，從輕量刑云
    云，未依據卷內既有訴訟資料或提出新事證，指摘或表明第
    一審判決有何採證認事、用法或量刑等足以影響判決本旨之
    不當或違法，而構成應予撤銷之具體事由，核其上訴，顯未
    具備「敘述具體理由」之要件。
六、綜上所述，被告所提出之上訴理由，均非依據卷內既有訴訟
    資料或提出新事證，具體指摘原判決上開採證認事，有何足
    以影響判決本旨之不當或違法，而構成應予撤銷之具體事由
    ，徒以「願受法律懲處，惟盼能再予改過機會，從輕量刑」
    等，而指摘原判決不當，請求撤銷改判，揆諸首揭說明，被
    告所提之前述上訴理由，核與刑事訴訟法第361 條第2 項所
    稱「具體理由」顯非相當，其上訴顯屬違背法律上之程式，
    應由本院依同法第367 條前段、第372 條規定，不經言詞辯
    論，逕以判決駁回之。
據上論斷，應依刑事訴訟法第367 條前段、第372 條，判決如主
文。
中    華    民    國    99    年    12    月    3     日
                  刑事第十庭    審判長法  官  陳中和
                                      法  官  林水城
                                      法  官  蔡國卿
以上正本證明與原本無異。
本判決施用第二級毒品部分不得上訴。
施用第一級毒品部分如不服本判決應於收受本判決後10日內向本
院提出上訴書狀，其未敘述上訴理由者，並得於提起上訴後10日
內向本院補提理由書狀（均須按他造當事人之人數附繕本）「切
勿逕送上級法院」。
中    華    民    國    99    年    12    月    3     日
                                      書記官  張明賢

司法院資訊處製作；財團法人民間司法改革基金會備份。
